臺灣高等法院刑事判決　　　　　　　　　　　　九十二年度上重更(一)字第六二號
　　上　訴　人　甲○○
　　即　被　告
　　選任辯護人　謝新平　律師
右上訴人因毒品危害防制條例案件，不服臺灣桃園地方法院九十一年度重訴字第一二
號，中華民國九十二年三月二十一日第一審判決（起訴案號：臺灣桃園地方法院檢察
署九十年度偵字第一三七七０號及併案案號：九十一年度偵字第三一三號），提起上
訴，經判決後，由最高法院第一次發回更審，本院判決如左：
    主  文
原判決撤銷。
甲○○共同連續運輸第一級毒品，處無期徒刑，褫奪公權終身。
九十年七月十三日扣得之第一級毒品海洛因淨重拾玖點柒貳公克（純度百分之五○‧
一七，純質淨重拾玖點柒貳公克）及九十年十二月二十四扣得之第一級毒品海洛因淨
重壹仟零陸拾捌點肆零公克（純度百分之七二‧九三，純質淨重柒佰柒拾玖點壹捌公
克）均沒收銷燬之；包裝（塑膠袋）重壹點肆零公克、包裝（透明薄塑膠袋）重肆點
壹捌公克、鋁箔紙壹團、空塑袋壹袋、餅乾盒貳個、香皂盒捌個均沒收。
    事  實
一、甲○○前因竊盜案件，經臺灣板橋地方法院於民國（下同）八十九年三月三十一
    日以八十九年度易字第八七三號判處有期徒刑一年，緩刑四年，於緩刑中仍不知
    悔改，明知毒品海洛因為行政院依懲治走私條例公告「管制物品項目及其數額」
    甲項第四款之管制進出口物品，亦為毒品危害防制條例所規定之第一級毒品，竟
    基於運輸及私運屬管制進出口物品之第一級毒品海洛因進入國內之概括犯意，於
    九十年七月十一日泰國當地晚間七時許，因不詳姓名之泰國籍成年男子綽號「大
    頭」者先前在臺灣積欠其新臺幣（下同）一萬七千元未還，故在泰國曼谷「曼谷
    美拉碼酒店」由「大頭」交付第一級毒品海洛因一包淨重十九點七二公克（包裝
    重一‧四○公克，純度百分之五○‧一七，純質淨重九‧八九公克）用以抵償債
    務，甲○○允以收受後，於九十年七月十三日下午將前開海洛因以塑膠袋包裝完
    妥後放置在長褲口袋內，自泰國曼谷搭乘中華航空公司ＣＩ─六九四號班機，飛
    抵桃園中正國際機場，因恐其運輸海洛因之形跡敗露，於下飛機前將該包海洛因
    塞藏在內褲內靠鼠蹊部附近，於當日晚間六時十分許在中正機場第一航廈海關入
    境檢查室北邊辦公室為警查獲，並自其內褲內扣得第一級毒品海洛因一包淨重十
    九點七二公克（包裝即塑膠袋重一‧四○公克，純度百分之五○‧一七，純質淨
    重九‧八九公克）。詎甲○○經檢察官諭知交保後，仍承上開犯意，於九十年十
    二月二十三日自桃園中正機場搭乘長榮航空公司ＢＲ─一八○七號班機飛抵澳門
    ，於翌日即九十年十二月二十四日下午二時許與真實姓名不詳綽號「曹哥」之操
    閩南語口音之臺灣籍成年男子在「葡京賭場」見面商妥私運海洛因來台之事後，
    旋共同基於私運管制物品第一級毒品海洛因進口之犯意聯絡，於當日晚間六時許
    在澳門京城飯店門口由「曹哥」將事先已經以透明薄塑膠袋包裝，再以鋁箔紙包
    裹後各以餅乾盒二個、香皂盒八個外覆置於透明塑膠袋內後裝置於黃色手提袋內
    之第一級毒品海洛因塊磚十塊（合計淨重一○六八‧四○公克、包裝即透明薄塑
    膠袋重四‧一八公克，純度百分之七二‧九三，純質淨重七百七十九點一八公克
    ），旋即自澳門搭乘長榮航空公司ＢＲ─八○六號班機抵達桃園中正國際機場，
    以此方式私運第一級毒品海洛因之管制物品進口，於當晚十時四十分許，經內政
    部警政署航空警察局人員查覺有異後，在第二航廈入境室七號紅線檯為該局人員
    當場查獲，並扣得前揭第一級毒品海洛因磚十塊及供其包裝及運送海洛因所用之
    鋁箔紙一團、空塑袋一袋、餅乾盒二個、香皂盒八個。
二、案經內政部警政署航空警察局移送臺灣桃園地方法院檢察署檢察官偵查起訴暨該
    署檢察官移送併案審理。
    理  由
一、訊據上訴人即被告甲○○對其先後於九十年七月十三日、同年十二月二十四日分
    別自泰國、澳門入境被警查獲帶有海洛因等情雖不否認，惟否認知毒品而運輸等
    之犯行，辯稱九十年七月十三日該次所攜帶之海洛因係單純供自己施用，同年十
    二月二十四日該次乃受「曹哥」所託幫忙先行帶樣品回台，根本不知道裡面裝的
    是海洛因云云。然查前揭被告於九十年七月十三日被警查獲之部分，業據被告於
    航空警察局訊問時承認其入境檢查被航警安檢警員查獲海洛因毒品，其將毒品藏
    在內褲生殖器旁，以免被查到，我知道大頭交給我的是海洛因毒品等（見九十年
    度偵字第二六八七號卷第六頁至第九頁），於檢察官偵查時亦承認帶入毒品海洛
    因（見九十年度偵字第二六八七號卷第三十頁背面），於原審亦承認有此事（見
    九十一年度重訴字第一二號卷第五十一頁），證人即參與查獲被告之內政部警政
    署航空警察局警員洪文貴於原審證稱九十年七月份甲○○出境時我們依據線報，
    說此人出境後可能會自泰國攜帶毒品回來，我們分析研判，認為他出國地點是泰
    國．．．，所以就予以列管，故被告甲○○在七月十三日入境時，我們就對他進
    行安檢搜身，發現在他內褲藏有兩包海洛因。當時我們問他為何要夾帶這麼多海
    洛因，他說是朋友抵債的。．．．．，我們七月十三日查到他時，他所穿的鞋底
    已經割開，依照我們經驗，他在泰國本來就是有意將毒品藏在鞋底，所以我們研
    判他是有計劃性的要去帶毒品，另有其於原審庭呈電腦翻拍之鞋底照片、訂位紀
    錄為證（原審重訴字卷第一二四頁、第一二五頁）。前揭被告於九十年十二月二
    十四日被警查獲之部分，亦據被告於航空警察局訊問時承認其入境檢查當場被查
    到攜帶海洛因回台灣，這些毒品是曹哥於九十年十二月二十四日晚上十八時左右
    ，在澳門京城飯店外面交給我一只黃色手提袋，曹哥交代入境後將黃色塑膠袋物
    品放置於手推車上，前往計程車乘車處等候一名男子以曹哥叫我來拿東西的暗語
    連絡，我就將東西交給他等（見九十一年度偵字第三一三號卷第七頁至十頁），
    於檢察官偵查時亦稱毒品係曹哥給的曹哥說如有人來拿，要我就給他，對方會說
    曹哥叫他來拿樣品等（見九十一年度偵字第三一三號卷第一○四頁、第一○七頁
    ），於原審亦承認被查獲帶毒品住入境等（見九十年度訴字第一八七四號卷第四
    十七頁背面），而被告於九十年七月十三日帶毒品入境被警查獲時，已陳明大頭
    交給我的是海洛因毒品，且其將毒品藏在內褲生殖器旁，以免被查到，足見其明
    知攜帶入境者為毒品海洛因，又證人即參與查獲被告之內政部警政署航空警察局
    警員洪文貴於原審證稱甲○○在七月十三日被我們查獲後，在十二月份發現甲○
    ○又出境了，當時他和詹登富是在九十年十二月十五日分開訂位同日出境澳門，
    但是九十年十二月十八日二人卻是同時訂位同時入境，我們調出資料發現九十年
    十二月十五日甲○○在十三點三十分走三○八號台出境，詹登富是在十三點二十
    九分也是走三○八號台出境，調閱資料發現詹登富有販賣海洛因前科，我們綜合
    資料研判，甲○○勒戒完畢後還是和這些有販毒前科的人在一起，所以對他有高
    度懷疑，為了能夠進一步確定二人涉案情形，所以九十年十二月十八日那次我們
    刻意不去查緝他們。四天後（九十年十二月二十二日）詹登富獨自一人在晚間七
    點十分出境，十二月二十三日甲○○一大早八點半搭機出境，都是到澳門，所以
    我們研判這次他們會攜帶毒品的可能性很高，所以通知境管局對他們二人列管，
    九十年十二月二十四日甲○○就搭長榮航空從二期航廈入境，詹登富就從一期航
    廈入境。二人都是從澳門出發，蔡搭的班機是十點○四分抵達中正機場，詹就是
    十一點二十五分抵達中正機場。所以我們正在偵辦甲○○時一期航廈有同事通知
    我們詹登富也被查到等語（原審卷第一二一頁以下），復於本院前審調查中到庭
    結證上情屬實，並證稱均依法定程序詢問被告、製作筆錄等（九十二年度上訴字
    第三四號卷第六十頁），足見被告於九十年七月十三日帶毒品入境被警查獲時，
    已陳明大頭交給我的是海洛因毒品，且其將毒品藏在內褲生殖器旁，以免被查到
    等被查獲毒品之情事，卻於九十年十二月二十四日竟又接受不知其姓名之曹哥交
    付之物品，且又要以約定之暗語才交付其所攜帶之物，顯然被告明知手提袋內之
    物為毒品海洛因，其稱不知攜帶者為毒品，自無足取，再被告前揭二次私運海洛
    因之事實，有內政部警政署航空警察局毒品初步鑑驗報告單二紙、九十年七月十
    三日查獲部分之照片六張、九十年十二月二十四日查獲部分之照片八張、臺北關
    稅局扣押貨物運輸工具收據暨搜索筆錄影本二份、中華民國入境旅客申報單影本
    二紙、旅客入出境紀錄查詢資料在卷可查，及供被告包裝及運輸毒品所用之鋁箔
    紙一團、空塑袋一袋、餅乾盒二個、香皂盒八個扣案可證；另被告於九十年七月
    十三日夾帶入境之白色粉末一包及同年十二月二十四日挾帶入境之白色塊磚十塊
    ，經送法務部調查局鑑定結果，均檢出含有第一級第６項毒品海洛因成分，重量
    分別為淨重十九點七二公克（包裝重一‧四○公克，純度百分之五○‧一七，純
    質淨重九‧八九公克）、淨重一○六八‧四○公克（包裝重四‧一八公克，純度
    百分之七二‧九三，純質淨重七百七十九點一八公克），分別有法務部調查局九
    十年十月十五日陸(一)字第九○○六五八四四號函、九十一年四月三日調科壹字
    第○九一○○一九一六五○號函九十一年一月三十日鑑定通知書在卷可查（第一
    三七七○號偵查卷第一○頁、原審重訴字卷第一九頁、第四一頁），足證被告二
    次所私運回臺者均為第一級海洛因無誤。另按海洛因毒品，係公告管制進出口之
    物品，而私運管制物品罪之私運係指未經許可而運輸而言，所謂運輸並不以為他
    人輸送為必要，即為自己輸送者亦包括在內（最高法院八十二年度第三次刑事庭
    會議參照），是為自己施用之目的，未經許可，自國外攜帶毒品入境，其既有私
    自運輸之犯意，自非單純之持有煙毒（司法院八十三年一月十三日（八三）廳刑
    一字第○一一五九號函參照）。本案被告既自承將其自泰國地區一次取得淨重十
    九點七二公克之海洛因搭機攜回國內，其數量非少且路途遙遠，就令全數係供自
    己施用，依上開說明，亦屬運輸第一級毒品之行為，所辯其攜帶前開毒品入境，
    意在供己施用，不成立運輸第一級毒品罪，自無可採。再證人即員警陳信宏於原
    審證稱我認識甲○○係因九十年年初某日他認為有人在開車跟蹤他，所以跑進到
    派出所來想要躲避一下，當時我在所內，我問他情形，他說他不知道原因為何有
    人跟蹤他，他說他沒有地方住，我就安排他到當地的旅社過夜，我覺得他很可憐
    ，所以我幫他付了兩天的旅館費，然後他就走了有一段時間都沒有他的消息，一
    直到九十年四、五月間我在巡邏的時候，偶然遇見他，彼此寒暄問一下近況，然
    後就又分手了，迄今均無聯絡．．．並不知道被告自泰國、澳門分別搭華航、長
    榮航空班機運輸海洛因返臺等事，並否認被告係其線民，也沒有要被告擔任線民
    去追查毒販此事等，況要追查毒販，亦無須自行運輸海洛因入境，且又無報備之
    情事，是被告於原審稱其擔任線民到海外追查毒販等，自難憑採。至證人洪文貴
    雖證稱：「（他們─指被告及詹登富是否是共犯？）我們有查獲訂位的紀錄，雖
    然沒有其他的證據，但是包裝的方法、態樣都是類似的，所以我們認為是共犯」
    （見九十二年度上重訴字第三四號卷第六十一頁），惟此為被告與詹登富堅決否
    認（原審重訴字卷第一一○頁以下），證人詹登富證稱我認識被告，但從未與被
    告共同運輸海洛因，也沒有說好要一起入境，此外，查無任何足資證明被告與詹
    登富就扣案海洛因之運輸行為有犯意聯絡、行為分擔之事證，尚難逕以共犯論處
    ，被告前揭之所辯，無非係卸責之詞，無可採信，本案事證明確，被告犯行堪以
    認定。
二、按自大陸地區私運物品進入臺灣地區，以私運物品進口論，懲治走私條例第十二
    條訂有明文。次按海洛因屬毒品危害防制條例第二條第一項第一款規定之第一級
    毒品，非經許可，不得無故販賣、運輸；且係行政院發布之「懲治走私條例公告
    管制物品項目及其數額」甲項第四規定之毒品，為管制物品。又按行為後法律有
    變更者，適用裁判時之法律，但裁判前之法律有利於行為人者，適用最有利於行
    為人之法律，刑法第二條第一項定有明文。查本案被告行為後，懲治走私條例第
    二條第一項規定已於九十一年六月二十六日修正公布，並自同年月二十八日生效
    施行，而該條文修正後係規定：「私運管制物品進口、出口逾公告數額者，處七
    年以下有期徒刑，得併科新臺幣三百萬元以下罰金」，以之與修正前懲治走私條
    例第二條第一項所規定：「私運管制物品進口、出口逾公告數額者，處七年以下
    有期徒刑，得併科新臺幣二十萬元以下罰金」相比較，最重法定本刑均為有期徒
    刑七年，惟就得併科罰金刑部分已自二十萬元以下罰金提高為三百萬元以下罰金
    ，是修正前即裁判前之法律顯較有利於被告，自應依刑法第二條第一項但書規定
    ，適用修正前懲治走私條例第二條第一項之規定。核被告私運管制進出口之第一
    級毒品海洛因入境，係犯修正前懲治走私條例第二條第一項之私運管制物品進品
    逾公告數額罪及毒品危害防制條例第四條第一項之運輸第一級毒品罪。又其持有
    海洛因之低度行為為運輸之高度行為所吸收，不另論罪。被告於九十年十二月二
    十四日自澳門私運海洛因來台之犯行，與綽號「曹哥」之成年男子有犯意聯絡及
    行為分擔均為共同正犯。被告先後二次犯行均時間緊接，犯罪構成要件相同，顯
    係基於概括犯意反覆為之，為連續犯，應依刑法第五十六條之規定，以一罪論且
    除法定刑為死刑、無期徒刑部分依法不得加重外，其餘並加重其刑。又被告所犯
    上開二罪係一行為觸犯上開二罪名，為想像競合犯，應依刑法第五十五條之規定
    ，從一重之共同連續運輸第一級毒品罪處斷。又被告於九十年十二月二十四日之
    私運第一級毒品海洛因犯行，雖未據檢察官提起公訴，惟與已經起訴並經本案判
    決有罪部分，具有如前述之連續犯之裁判上一罪關係，本院依法自應併予審究。
    又被告行為後，毒品危害防制條例已於九十二年七月九日經總統華總一義字第○
    九二○○一二一九三○號令修正公布全文三十六條，並定於九十三年一月九日施
    行生效，被告所犯毒品危害防制條例第四條第一項之運輸第一級毒品罪，新舊法
    之法定刑度完全相同，自應依刑法第二條第一項前段之從新規定，適用裁判時之
    法律。
三、原審審理結果認被告罪證明確予以論罪科刑固非無見。然按毒品危害防制條例第
    十八條第一項規定，得諭知沒收並銷燬之者，以查獲之毒品及專供製造或施用毒
    品之器具為限，並不及於毒品之外包裝。而毒品外包裝既係用於包裹毒品，防其
    裸露、潮濕，便於攜帶運輸之用，係供運輸毒品所用之物（請參閱最高法院九十
    一年度台上字第二○六二號判決要旨），本件原判決主文第二項諭知之九十年七
    月十三日扣得之第一級毒品海洛因淨重拾玖點柒貳公克（包裝重壹點肆零公克，
    純度百分之五○‧一七，純質淨重玖點捌玖公克）及九十年十二月二十四扣得之
    第一級毒品海洛因淨重壹仟零陸拾捌點肆零公克（包裝重肆點壹捌公克，純度百
    分之七二‧九三，純質淨重柒佰柒拾玖點壹捌公克）均沒收銷燬之部分，將其中
    包裝重壹點肆零公克、包裝重肆點壹捌公克依毒品危害防制條例第十八條第一項
    之規定諭知沒收並銷燬之，尚有未合。又原判決既認應從一重之共同連續運輸第
    一級毒品罪處斷，惟未引刑法第二十八條，亦有未洽，再被告行為後，毒品危害
    防制條例已於九十二年七月九日經總統華總一義字第○九二○○一二一九三○號
    令修正公布全文三十六條，並定於九十三年一月九日施行生效，原判決未及說明
    適用，尚有未洽，被告上訴否認犯罪，雖無足取，惟原判決既有上揭可議之處，
    仍應由本院予以撤銷改判。爰審酌被告前無關於毒品之前科，在緩刑期內竟又犯
    本罪，此有被告全國前案紀錄表一紙附卷可稽，在不到半年期間內二次運輸毒品
    ，其惡性雖非輕，惟再參酌其犯罪之動機、目的、手段、所生之危害、運輸毒品
    之數量，犯罪後之態度等一切情狀，量處如主文所示之刑，並宣告褫奪公權終身
    。九十年七月十三日扣得之海洛因粉末一包及同年十二月二十四日扣得之海洛因
    塊磚十塊，經送法務部調查局鑑定結果，均檢出含有第一級第６項毒品海洛因成
    分，分別為淨重十九點七二公克（純度百分之五○‧一七，純質淨重九‧八九公
    克）、淨重一○六八‧四○公克（純度百分之七二‧九三，純質淨重七百七十九
    點一八公克），均為查獲之毒品，應依毒品危害防制條例第十八條第一項前段規
    定，宣告沒收銷燬之。又九十年七月十三日扣得毒品之包裝重壹點肆零公克，係
    屬塑膠袋之包裝，九十年十二月二十四扣得之毒品之包裝重肆點壹捌公克係屬透
    明薄塑膠袋之包裝，此外另有包裝之鋁箔紙壹團、空塑袋壹袋，有法務部調查局
    九十三年一月九日調科壹字第○九三六二三四○一一○號函在卷可憑，且依獲案
    毒品處理流程管制作業要點第十點之規定「調查局檢驗結果通知書上記載之毒品
    之分級及品項、毛重、包數，與移送機關資料有出入時，以調查局檢驗結果通知
    書為準」，自以其記載為準，其包裝（塑膠袋）重壹點肆零公克、包裝（透明薄
    塑膠袋）重肆點壹捌公克、鋁箔紙壹團、空塑袋壹袋、餅乾盒貳個、香皂盒捌個
    係包裝及運送海洛因之物品，分屬被告及共犯曹哥所有，供被告運輸毒品所用之
    物，則應依毒品危害防制條例第十九條第一項規定宣告沒收。除前開調查局所載
    之鋁箔紙壹團應予沒收外，至被告於九十年十二月二十四日包裝毒品其餘所用之
    鋁箔紙，業經警方於查緝時為查察取樣方便，已將之當場銷毀，業經滅失，此有
    航空警察局九十一年十一月二十一日報告一紙在卷足按（見九十一年重訴字第一
    二號卷第一七一頁），另九十年十二月二十四日用以提帶海洛因塊磚之黃色手提
    袋，亦因查察取樣方便而經銷毀，有內政部警政署航空警察局九十三年三月五日
    航警刑字第○九三○○○六三六一號函及書面報告一份在卷可稽，均不另宣告沒
    收，另被告所有之ＭＯＴＯＲＯＬＡ牌行動電話一具，係另案被告詹登富所有，
    非被告所有之物，且非違禁物，不得為沒收之諭知。
據上論斷，應依刑事訴訟法第三百六十九條第一項前段、第三百六十四條、第二百九
十九條第一項前段，修正前懲治走私條例第十二條、第二條第一項，毒品危害防制條
例第四條第一項、第十八條第一項前段、第十九條第一項，刑法第十一條前段、第二
十八條、第五十六條、第五十五條、第二條第一項、第三十七條第一項判決如主文。
本案經檢察官洪泰文到庭執行職務。
中　　　華　　　民　　　國　　　九十三　　　年　  五　  月      十八　　日
                                   臺灣高等法院刑事第十七庭
                                       審判長法  官  陳　正　雄
                                             法  官  許　錦　印
                                             法  官  許　宗　和
右正本證明與原本無異。
如不服本判決，應於收受送達後十日內向本院提出上訴書狀，其未敘述上訴之理由者
並得於提起上訴後十日內向本院補提理由書（均須按他造當事人之人數附繕本）。
                                             書記官  廖　艷　莉
中　　　華　　　民　　　國　　　九十三　　　年　五　    月      二十七　日
附錄：本案論罪科刑法條全文
懲治走私條例第二條
私運管制物品進口、出口逾公告數額者，處七年以下有期徒刑，得併科新
臺幣三百萬元以下罰金。
以犯前項之罪為常業者，處三年以上十年以下有期徒刑，得併科新臺幣五
百萬元以下罰金。
第一項之未遂犯罰之。
第一項所稱管制物品及其數額，由行政院公告之。
毒品危害防制條例第四條
製造、運輸、販賣第一級毒品者，處死刑或無期徒刑；處無期徒刑者，得
併科新臺幣一千萬元以下罰金。
製造、運輸、販賣第二級毒品者，處無期徒刑或七年以上有期徒刑，得併
科新臺幣七百萬元以下罰金。
製造、運輸、販賣第三級毒品者，處五年以上有期徒刑，得併科新臺幣五
百萬元以下罰金。
製造、運輸、販賣第四級毒品者，處三年以上十年以下有期徒刑，得併科
新臺幣三百萬元以下罰金。
製造、運輸、販賣專供製造或施用毒品之器具者，處一年以上七年以下有
期徒刑，得併科新臺幣一百萬元以下罰金。
前五項之未遂犯罰之。
